【裁判字號】    92,交上易,559
【裁判日期】    921212
【裁判案由】    竊盜等
【裁判全文】
臺灣高等法院刑事判決                          九十二年度交上易字第五五九號
    上  訴  人
    即  被  告  丙○○
    選任辯護人  蔡惠子律師
                莊立群律師
    上  訴  人
    即  被  告  甲○○
    選任辯護人  蔡惠子律師
右上訴人等因竊盜等案件，不服臺灣板橋地方法院九十二年度交易字第三九八號，中
華民國九十二年九月十七日第一審判決（起訴案號：臺灣板橋地方法院檢察署九十二
年度偵字第七八八○號），提起上訴，本院判決如左：
    主  文
原判決撤銷。
丙○○服用酒類，不能安全駕駛動力交通工具而駕駛，處有期徒刑參月，如易科罰金
，以參佰元折算壹日；又共同傷害人之身體，處有期徒刑參月，如易科罰金，以參佰
元折算壹日；又竊盜，處有期徒刑肆月，如易科罰金，以參佰元折算壹日，應執行有
期徒刑玖月，如易科罰金，以參佰元折算壹日。
甲○○服用酒類，不能安全駕駛動力交通工具而駕駛，處有期徒刑參月，如易科罰金
，以參佰元折算壹日；又共同傷害人之身體，處有期徒刑參月，如易科罰金，以參佰
元折算壹日，應執行有期徒刑伍月，如易科罰金，以參佰元折算壹日。
    事  實
一、丙○○明知服用酒類足以造成不能安全駕駛動力交通工具之危險，於民國九十二
    年四月十日晚間十一時許飲用酒類後，貿然駕駛車牌號碼ＣＨ─七○三七號自用
    小客車，搭載長兄乙○○、胞弟甲○○，而友人李勝祥則搭乘詹惠安所駕駛之車
    牌號碼ＤＯ─六一三二號自用小客車，跟在丙○○上開小客車之後方，沿臺北縣
    林口鄉○○路，往臺北縣林口鄉○○路方向，擬返回工廠宿舍，行至臺北縣林口
    鄉○○路與粉寮路口時，因不慎與羅睿棠（原名戊○○）所駕駛附載女友邱棠棋
    （原名丁○○）之車牌號碼六Ｎ─九一六一號自用小客車發生擦撞，乙○○、丙○○、甲○○及李勝祥竟基於共同普通傷害之犯意，共同毆打羅睿棠，致羅睿棠
    受有頭部外傷併皮下血腫、右側陰囊挫傷等傷害（乙○○、李勝祥業據原審法院
    以共同傷害罪，判處有期徒刑四月確定）。嗣甲○○亦明知服用酒類足以造成不
    能安全駕駛動力交通工具之危險，為避免羅睿棠、邱棠棋二人記下其自用小客車
    之車牌號碼，仍於九十二年四月十一日凌晨零時許，酒後貿然駕駛上開車牌號碼
    ＣＨ─七○三七號自用小客車，自臺北縣林口鄉○○路與粉寮路口往工六路方向
    ，先行離開。而邱棠棋因見其男友遭受毆打，即上前維護，並以身體護蓋羅睿棠
    ，丙○○、乙○○、李勝祥復前揭接續共同普通傷害之犯意，共同毆打邱棠棋，
    致邱棠棋受有前胸及右上臂多處挫傷左耳外傷性耳膜穿孔等傷害，而羅睿棠則奔
    逃至附近加油站辦公室內躲避。詎丙○○竟意圖為自己不法所有，趁毆打混亂之
    際，至羅睿棠前開車牌號碼六Ｎ─九一六一號之自用小客車上，竊取羅睿棠及邱
    棠棋所有之摩扥羅拉牌三六八八型行動電話、諾基亞牌八二五○型行動電話、停
    車卡、回數票六張等財物得手。嗣經邱棠棋報警，經警於九十一年四月十一日凌
    晨零時十分許，在臺北縣林口鄉○○街二十四號前查獲丙○○、乙○○、李勝祥
    ，丙○○經測得其呼氣酒精濃度每公升零點七七毫克，又於同日凌晨一時三十分
    許，在臺北縣林口鄉○○路一○二號前查獲甲○○，經測得其呼氣酒精濃度達每
    公升零點八五毫克。
二、案經被害人羅睿棠、邱棠棋訴由臺北縣政府警察局新莊分局報請臺灣板橋地方法
    院檢察署檢察官偵查起訴。
    理  由
一、訊據被告丙○○、甲○○對於右揭時地服用酒類，足以造成不能安全駕駛動力交
    通工具而駕駛之事實供承不諱，惟矢口否認有何共同傷害、竊盜犯行，一致辯稱
    ：並未出手毆打告訴人羅睿棠及邱棠棋，被告丙○○並辯稱：其所以拿走告訴人
    車上之行動電話等物，在於作為對方擦撞其車輛之賠償云云。
二、經查：
（一）被告丙○○、甲○○公共危險部分：
      被告丙○○於經警查獲後，於九十二年四月十一日凌晨一時二十二分許，經測
      得呼氣酒精濃度達每公升零點七七毫克，被告甲○○於為警查獲後，於同日凌
      晨一時四十六分許，經測得呼氣酒精濃度達每公升零點八五毫克，有酒精濃度
      測試單（見偵查卷第三九、四一頁）及刑法第一百八十五條之三案件測試觀察
      紀錄表（見偵查卷第三六、三七頁）在卷足憑。而行為人飲酒後如其呼氣酒精
      濃度達於每公升○點五毫克時，即有反應較慢、感覺減低並影響駕駛中度之中
      毒症狀，有行政院國軍退除役官兵輔導委員會臺北榮民總醫院八十八年八月五
      日（八八）北總內字第二六八六八號函可參。行為人飲酒後其呼氣中酒精濃度
      如已達於每公升○點五五毫克，其肇事率為一般未飲酒者之十倍，復有中央警
      察大學交通學系暨交通管理研究所教授蔡中志之研究報告可參，其二人此部分
      犯行足堪認定。
（二）被告丙○○、甲○○共同傷害部分：
    １上開事實，業據告訴人羅睿棠指稱：乙○○下車即不問緣由，徒手毆打其頭部
      ，另外三名男子即丙○○、甲○○、李勝祥亦圍上來對其毆打（見偵查卷第十
      一頁反面、原審卷第三十、三三頁、本院卷第三一頁），告訴人邱棠棋指述：
      是乙○○先出手毆打羅睿棠，丙○○則拉住其手，不讓其報警，看到乙○○在
      打羅睿棠，也過去打羅睿棠，而甲○○及李勝祥隨後亦加入毆打羅睿棠，甲○○打了幾下，便開車先離開。嗣其上去勸架，乙○○、丙○○及李勝祥又出手
      對其毆打等情綦詳（見偵查卷第六三頁反面、第六四頁、原審卷第三十至三一
      頁、第三三、四四頁、本院卷第三十至三一頁）。同案被告李勝祥亦於警訊時
      供承：「我因酒醉在車上睡覺，發生擦撞後，車子停下來，我醒來聽見有吵架
      聲，然後乙○○、丙○○、甲○○三人圍毆戊○○，因喝醉也跟著對被害人戊○○徒手毆打幾拳」（見偵查卷第十頁）、「我醒來已看見乙○○三兄弟在毆
      打被害人，我也湊過去揮了幾拳」（見偵查卷第十一頁反面），於偵查中供稱
      ：「那女子有過來擋她男友，才被我們順便打到」（見偵查卷第四九頁），而
      被告丙○○亦供承：其有上前抓住告訴人邱棠棋的手（見偵查卷第四九頁），
      可見被告丙○○確有毆打告訴人羅睿棠及邱棠棋，而被告甲○○亦有毆打告訴
      人羅睿棠。
    ２告訴人邱棠棋雖於警訊時曾稱：對方四人毆打其及男友（見偵查卷第十四頁反
      面），惟嗣均指稱：當時甲○○已開車離開，是其他三人出手毆打，並於原審
      明確陳述：「甲○○是打完我男友後才開車走，他沒有打到我」等語（見原審
      卷第四七頁），足見被告甲○○並未出手毆打告訴人邱棠棋，而其前揭於警訊
      所指，衡情係概括指訴而未區分被毆打對象，致陳述未臻充分完足所致。又雖
      同案被告李勝祥嗣於偵查中翻異前詞，改稱：其醒來時只看到乙○○、丙○○
      在打羅睿棠，沒有看到甲○○毆打云云（見偵查卷第七一頁反面），與其上開
      所述及前揭事證均不相符，顯不足採。
    ３至證人詹惠安於原審證稱：「我看到乙○○在跟羅理論，那時候我跟李有下車
      ，後來他們講的不好就打起來了。後來甲○○把車開走。乙○○與李勝祥有打
      羅。其他的人丙○○與甲○○有圍在一起但是沒有動手。那時候我一直要把他
      們拉開，我沒有看到搶手機的事情」（見原審卷第四九頁），亦稱被告丙○○
      及甲○○並未動手云云。然其所稱未看到告訴人邱棠棋拿著行動電話想報警時
      ，遭被告丙○○抓住手一節，與告訴人邱棠棋所指述及被告丙○○自承之情節
      均不一致，可見其所觀察並非事發全貌，且不無蓄意迴護之情形。
    ４而告訴人羅睿棠受有頭部外傷併皮下血腫、右側陰囊挫傷等傷害，有長庚紀念
      醫院九十二年四月十一日診斷證明書在卷可稽（見偵查卷第三一頁），告訴人
      邱棠棋受有前胸及右上臂多處挫傷左耳外傷性耳膜穿孔等傷害，亦有長庚紀念
      醫院九十二年四月十一日診斷證明書（見偵查卷第六七頁）、馬偕紀念醫院九
      十二年四月十五日、四月二十九日診斷證明書在卷為憑（見偵查卷第六五、六
      六頁），被告二人共同傷害犯行堪以認定。
（三）被告丙○○竊盜部分：
      右揭事實，業據告訴人羅睿棠、邱棠棋指明在卷，被告丙○○亦自承：其拿走
      物品，未得對方同意（見偵查卷第六三），其偷東西時，告訴人在加油站等情
      （見原審卷第四五頁），並有贓物認領保管單附卷可稽（見偵查卷第二三頁）
      。雖被告丙○○辯稱：拿東西是想用來抵付對方擦撞之賠償云云，然其先行出
      手毆打告訴人二人成傷，復未經告訴人同意，即於告訴人不知情下，取走告訴
      人財物，自具不法所有之意圖。所辯稱抵貨車損云云，無非卸責之詞，委無足
      採，且其嗣於本院所稱：想拿走告訴人財物，看告訴人會不會主動聯絡賠償事
      宜云云（見本院卷第五四頁），亦與前揭逕行取償之辯解不相一致，益見所辯
      難以採信，其竊盜犯行堪以認定。
三、核被告丙○○所為，係犯刑法第一百八十五條之三公共危險罪、第二百七十七條
    第一項之傷害罪及三百二十條第一項之竊盜罪；被告甲○○係犯刑法第一百八十
    五條之三之公共危險罪及第二百七十七條第一項之傷害罪。被告丙○○、甲○○
    ，就傷害罪部分係基於單一傷害之意念，傷害告訴人二人，為一行為觸犯數罪名
    ，屬想像競合，應論以一傷害罪。公訴人以被告丙○○、乙○○、李勝祥前後多
    次傷害犯行，時間緊接，係基於概括犯意為之，認應依連續犯之規定論罪，並加
    重其刑，容有誤解。其二人與已判決確定之乙○○、李勝祥等四人就傷害犯行，
    有犯意聯絡及行為分擔，為共同正犯。被告丙○○所犯公共危險、傷害、竊盜各
    罪間及被告甲○○所犯公共危險、傷害二罪間，犯意各別，罪名互異，均應予分
    論併罰。又被告丙○○於出手傷害後，明確知道趁告訴人二人不在場未注意時，
    不經其等同意即逕行拿取財物，而被告甲○○亦知於出手傷害之後先行駕車離開
    現場，可見其等當時雖受酒力作用而足以影響安全駕駛，但對所為傷害及竊盜犯
    行，顯未達精神耗弱或心神喪失程度，被告二人執此邀減刑責，自無足採。
四、原審認被告丙○○、甲○○所犯罪證明確，予以論罪科刑，固非無見。惟查：（
    一）原判決對於被告二人所犯各罪均諭知易科罰金之折算標準，惟於據上論斷欄
    漏未引用刑法第四十一條第一項。（二）被告二人於原審判決後，已就傷害及竊
    盜犯行，與告訴人二人達成和解，並賠償告訴人所受損害，有和解書在卷可稽，
    足供量刑之參考，為原審判決時所未及審酌。被告二人上訴，指原審就酒後駕車
    部分量刑過重，並否認傷害及竊盜犯行，指摘原判決不當云云。惟原審已就被告
    二人酒後駕車犯行之量刑事由妥為斟酌，而被告丙○○酒後駕車發生事故，被告
    甲○○先自事故現場將車開走，情節並非輕微，所處刑度並無過重情形；又傷害
    及竊盜犯行事證已明，被告二人否認犯罪，俱無可採。其等上訴，雖無理由，惟
    原判決既有可議，自應由本院予以撤銷改判。爰審酌其等犯罪之動機、目的、手
    段、所生危害、所得利益及犯後態度、犯後已與告訴人達成民事和解等一切情狀
    ，分別量處如主文所示之刑，並諭知易科罰金之折算標準，並定其應執行刑後，
    再諭知易科罰金之折算標準。
據上論斷，應依刑事訴訟法第三百六十九條第一項前段、第三百六十四條、第二百九
十九條第一項前段、刑法第二十八條、第一百八十五條之三、第二百七十七條第一項
、第三百二十條第一項、第四十一條第一項、第五十五條、第五十一條第五款、罰金
罰鍰提高標準條例第一條前段、第二條，判決如主文。
本案經檢察官郭弘佑到庭執行職務。
中      華      民      國    九十二    年     十二     月     十二     日
                              臺灣高等法院交通法庭
                                  審判長法  官  陳  炳  彰
                                        法  官  陳  國  文
                                        法  官  王  詠  寰
右正本證明與原本無異。
不得上訴。
                                        書記官  駱  麗  君
中      華      民      國    九十二    年     十二     月     十二     日
附錄本案論罪科刑法條
刑法第一百八十五條之三
服用毒品、麻醉藥品、酒類或其他相類之物，不能安全駕駛動力交通工具而駕駛者，
處一年以下有期徒刑、拘役或三萬元以下罰金。
刑法第二百七十七條
傷害人之身體或健康者，處三年以下有期徒刑、拘役或一千元以下罰金。
犯前項之罪因而致人於死者，處無期徒刑或七年以上有期徒刑；致重傷者，處三年以
上十年以下有期徒刑。
刑法第三百二十條
意圖為自己或第三人不法之所有，而竊取他人之動產者，為竊盜罪，處五年以下有期
徒刑、拘役或五百元以下罰金。
意圖為自己或第三人不法之利益，而竊佔他人之不動產者，依前項之規定處斷。
前二項之未遂犯罰之。


司法院資訊處製作；財團法人民間司法改革基金會備份。
